【裁判字號】    99,司財管,45
【裁判日期】    990830
【裁判案由】    選任遺產管理人
【裁判全文】
臺灣彰化地方法院民事裁定            99年度司財管字第45號
聲  請  人  甲○○
關  係  人  財政部國有財產局臺灣中區辦事處
法定代理人  廖蘇隆
上列聲請人聲請對被繼承人乙○○選任遺產管理人事件，本院裁
定如下：
    主  文
選任財政部國有財產局臺灣中區辦事處為被繼承人乙○○（男，
民國47年6月1日出生，身分證統一編號：Ｚ000000000號，生前籍
設彰化縣田尾鄉○○路○段106巷11號）之遺產管理人。
准對被繼承人乙○○之繼承人為承認繼承之公示催告。
被繼承人乙○○之繼承人，應自前項公示催告最後登載新聞紙之
日起，捌個月內承認繼承，上述期限屆滿而無繼承人承認繼承時
，被繼承人之遺產，於清償債權並交付遺贈物後，如有賸餘即歸
屬國庫。
聲請人應於收受本裁定之日起柒日內，將本裁定登載於公報、新
聞紙或其他相類之傳播工具，並將登載證據檢送本院，逾期視為
撤回公示催告之聲請。
程序費用新台幣壹仟元由被繼承人乙○○之遺產負擔。
    理  由
一、按繼承開始時，繼承人之有無不明，而無親屬會議或親屬會
    議未於一個月內選定遺產管理人者，利害關係人或檢察官得
    聲請法院選任遺產管理人，並由法院依公示催告程序，定六
    個月以上之期限，公告繼承人，命其於期限內承認繼承，民
    法第1177條、第1178條規定甚明。
二、本件聲請意旨略以：聲請人與被繼承人乙○○共有坐落彰化
    縣田尾鄉○○段610地號土地，而被繼承人於民國87年9月25
    日死亡而無繼承人亦無遺產管理人，致聲請人之共有物分割
    請求權無法行使，為保障權益，爰依民法第1178條第2項規
    定聲請選任遺產管理人並為承認繼承之公示催告等語。
三、經查，聲請人主張之事實，業據提出被繼承人除戶謄本、土
    地謄本影本、繼承系統表、戶籍謄本、田尾鄉戶政事務所函
    為證，經核無訛，確查無被繼承人配偶、子嗣或現存兄弟姊
    妹等符合繼承資格者之資料，且查無可資擔任親屬會議成員
    之生存親屬；另本院依職權函查被繼承人上開土地登記資料
    結果，亦無相關資料可供參酌，有彰化縣北斗地政事務所函
    在卷可稽，堪信聲請人之主張為真實。
四、次查，被繼承人之遺產，迄無人繼承，如經相當期間，仍無
    人繼承，依法歸屬於國家所有，且國家設置國有財產局，負
    責全國國土或財產之管理之事務，乃不僅是權利，亦是義務
    ，從而本院認為指定財政部國有財產局臺灣中區辦事處為被
    繼承人之遺產管理人應為適當，並依法為承認繼承之公示催
    告，爰裁定如主文所示。
五、依非訟事件法第157條裁定如主文。
六、如對本裁定抗告，須於裁定送達後10日之不變期間內，向本
    院提出抗告狀，並繳納抗告費新臺幣1,000元。
中    華    民    國    99    年    8     月    30    日
                  家事法庭      司法事務官  劉俊佑

司法院資訊處製作；財團法人民間司法改革基金會備份。
